【裁判字號】    90,訴,455
【裁判日期】    900914
【裁判案由】    搶奪
【裁判全文】
臺灣高雄地方法院刑事判決                            九十年度訴字第四五五號
    公  訴  人  臺灣高雄地方法院檢察署檢察官
    被      告  戊○○
                丁○○
右列被告因等因搶奪案件，經檢察官提起公訴（八十九年度偵字第二三一六一號）及
移送併辦（九十年度偵字第一五二七一號），本院判決如左：
    主  文
戊○○共同連續意圖為自己不法之所有，搶奪他人之動產，累犯，處有期徒刑壹年參
月。
丁○○共同意圖為自己不法之所有，搶奪他人之動產，處有期徒刑捌月。
    事  實
一、戊○○曾於民國八十二年間因違反肅清煙毒條例案件，經本院判處有期徒刑三年
    二月確定，並於八十六年一月十七日執行完畢，復因違反肅清煙毒條例及搶奪案
    件，經法院分別判處三年五月及十月確定，經定應執行刑為四年後，於八十七年
    四月二十九日入監服刑，嗣於八十九年四月二十五日假釋出監，於九十一年一月
    三日始執行完畢。丁○○則於八十二年間曾因違反麻醉藥品管理條例及竊盜案件
    ，經法院分別判處六年及一年十月確定，經定應執行刑七年六月後，於八十二年
    十一月二日入監服刑，本應於九十年二月十七日執行完畢，復因違反麻醉藥品管
    理條例案件，經法院判處有期徒刑三年三月確定，接續執行於前述七年六月之有
    期徒刑之後，應於九十三年五月十七日執行完畢，嗣於八十七年六月二十六日假
    釋出監。詎戊○○及丁○○均仍不知警惕，二人於假釋期間，基於共同意圖為自
    己不法所有之犯意聯絡，於八十九年九月十六日中午十二時四分許，由丁○○騎
    乘一部事先已卸下車牌之機車，後載戊○○，二人行至高雄市○鎮區○○路與武
    慶一路口時，趁丙○○不及防備之際，由戊○○自後徒手搶奪丙○○所有皮包一
    只，內有新台幣（下同）七千元，ＳＡＧＥＭ牌、諾基亞牌及西門子牌行動電話
    各一支及個人證件，得手後隨即逃逸，二人協議各分得一支行動電話後並將皮包
    內現金朋分花用，而把皮包及證件丟棄於垃圾車，且將其中ＳＡＧＥＭ牌行動電
    話一支，送交與不知情之友人楊志文使用（另由台灣高雄地方法院檢察署檢察官
    為不起訴處分確定），惟嗣後二人因懼怕遭警方追查，向不知情之楊志文討回前
    述行動電話後，連同另二支行動電話均丟棄於高雄市前鎮河中，嗣於八十九年十
    月四日經警循線查獲。戊○○復承前搶奪之概括犯意，於八十九年十一月二十八
    日晚上九時五十分許，騎乘一部機車，至高雄縣鳳山市○○街四十一巷口，趁乙○○不及防備之際，自後徒手搶奪乙○○所有黑色皮包一只（內有行車執照、建
    保卡、聯邦銀行信用卡、台新銀行信用卡、慶豐銀行信用卡、華信銀行金融卡、
    郵局金融卡各一張及現金六千八百餘元）及國際牌行動電話一支，戊○○得手後
    隨即逃逸，並將皮包內現金取出後，將皮包及信用卡等物丟棄於垃圾桶內，並於
    八十九年十二月中旬某日，戊○○將前揭搶得之國際牌行動電話一支，以二千元
    代價賣予不知情之黃必成，黃必成再將前述行動電話贈予不知情之陳佳雯使用，
    嗣於九十年六月四日，經警方依通聯紀錄循線查獲，並自陳佳雯處扣得前揭國際
    牌行動電話一支。
二、案經高雄市政府警察局前鎮分局報告台灣高雄地方法院檢察署檢察官偵查起訴及
    高雄縣警察局移送台灣高雄地方法院檢察署檢察官函送本院併辦。
    理  由
一、右揭事實，業據被告戊○○及丁○○於警偵及本院審理中坦白承認，核與被害人
    丙○○及乙○○於警訊及偵查中指述之情節相符，雖就被害人丙○○部分，被告
    戊○○供稱該只搶得之皮包內僅有現金一千八百元，被告丁○○則供稱該只皮包
    內僅有現金一千五百元，惟被害人丙○○於警訊中已明確指稱其遭搶之皮包內有
    現金七千元，況被告二人前述供稱之現金數額亦不一致，且該只皮包內有多少財
    物，被害人自應知之甚詳，是被告二人前述供述不足採信，被害人丙○○遭搶之
    皮包內有現金七千元，應可認定。另被告二人將自被害人丙○○處搶得之ＳＡＧ
    ＥＭ牌行動電話一支，送交與不知情之友人楊志文使用，及被告戊○○將自被害
    人乙○○處搶得之國際牌行動電話一支，以二千元代價賣予不知情之黃必成，黃
    必成再將前述行動電話贈予不知情之陳佳雯使用之事實，均業據另案被告楊志文
    於警訊供稱及證人黃必成及陳佳雯於警訊中證述屬實，此外，復有贓物認領保管
    單及遭搶奪之國際牌行動電話照片二張在卷可憑，是被告二人之自白與事實相符
    ，事證明確，被告二人有右揭搶奪之犯行，應堪認定。
二、核被告戊○○及丁○○所為，均係犯刑法第三百二十五條第一項之搶奪罪。被告
    二人就前述搶奪被害人丙○○部分犯行，有犯意聯絡及行為分擔，應論以共同正
    犯。另被告戊○○所為前揭共同搶奪被害人丙○○及單獨搶奪被害人乙○○之犯
    行，時間緊接，方法相同，觸犯構成要件相同之罪名，顯係基於概括犯意為之，
    應依連續犯規定論以一罪，並依法加重其刑。查被告戊○○曾因違反肅清煙毒條
    例案件，經本院判處有期徒刑三年二月確定，並於八十六年一月十七日執行完畢
    ，有台灣高等法院被告全國前案紀錄表一紙在卷可查，其受有期徒刑之執行完畢
    ，五年以內再犯有期徒刑以上之罪，為累犯，應依法加重其刑，並遞加重之。另
    公訴人雖僅就被告戊○○有搶奪被害人丙○○部分之犯行提起公訴，然檢察官就
    犯罪事實一部起訴者，其效力及於全部，本件被告戊○○有搶奪被害人乙○○部
    分之犯罪事實，經檢察官以九十年度偵字第一五二七一號函送本院併辦，此與前
    接論罪科刑之被告戊○○共同搶奪被害人丙○○部分犯行，有連續犯關係，已如
    前述，本院自應就屬於裁判上一罪之檢察官函送併辦部分，一併加以裁判。爰審
    酌被告二人均係於假釋期間犯下本案，顯見被告等並不知珍惜假釋此一自新機會
    ，任意搶奪他人財物，致造成被害人等財產上損失及精神上恐懼非輕，惟念及被
    告二人犯後均坦承犯行，且被告丁○○已取得被害人丙○○之宥恕，此有被害人
    丙○○書寫之信紙一紙在卷可憑，及被告等搶奪之手段、搶得之財物多寡與其他
    一切情狀，分別量處如主文所示之刑。
三、公訴意旨另以：被告戊○○意圖為自己不法之所有，於八十九年九月二十六日上
    午十一時十分許，在高雄市前鎮區○○○路一三五巷入口，騎乘一部機車，趁被
    害人己○○不及防備之際，徒手搶奪被害人己○○所有之皮包一只（內有現金二
    萬元、信用卡三張、提款卡及金融卡各一張、鑽戒及翡翠各一只、支票二十五張
    及印章一枚），被告戊○○得手後逃離現場，因認被告戊○○此部分亦犯有刑法
    第三百二十五條第一項之搶奪罪嫌。惟按犯罪事實應依證據認定之，無證據不得
    推定其犯罪事實，刑事訴訟法第一百五十四條定有明文。訊據被告戊○○堅決否
    認有何右揭搶奪犯行，辯稱：伊當天在家裡睡覺，一直睡到下午二點，沒有搶奪
    被害人己○○皮包等語。公訴人認被告涉犯有前述搶奪犯行，係以被害人己○○
    於警訊及偵查中之指述為其認定依據，惟查，被害人己○○於警訊及偵查中雖指
    述於右揭時地確有遭人搶奪財物之事實，惟是否係被告戊○○所為，被害人於警
    訊中僅係指稱：「從戊○○的背後及體型看很像搶我的嫌犯，所穿的黑色外套和
    當天搶我的人穿的一樣，但歹徒有戴安全帽，所以正面我無法指認。」等語，是
    被害人己○○僅能從背面及所穿著衣物指認被告，並無法確定搶奪之歹徒係被告
    戊○○，且嗣於偵查及本院審理中，分別經檢察官及本院當庭讓被害人指認，被
    害人均供稱無法確認當天搶奪之歹徒係被告戊○○，是可知被害人於警偵及本院
    審理中均無法明確指認當天搶奪之歹徒是否為被告戊○○，另被告戊○○辯稱：
    伊於被害人己○○遭搶當時係在家睡覺等情，亦據本院傳喚證人即被告戊○○之
    友人甲○○於本院審理中證稱：「（八十九年九月二十六日在何處？）我早上九
    點多去戊○○家找他，看他在房間睡覺沒有叫醒他，我是他女朋友在他家幫忙做
    生意，到下午二、三點才回家。」等語屬實，是被告已有證人證明其於被害人己○○遭搶時確不在場，被害人己○○亦無法明確指認搶奪之歹徒係被告戊○○，
    參諸前述法條規定，自不能僅因被害人己○○指述有遭搶之事實，即認係被告戊○○所為，此外，復查無其他積極證據足認被告有公訴人所指前述搶奪犯行，惟
    公訴意旨認此部分與前揭論罪科刑之被告共同搶奪被害人丙○○部分犯行間，有
    連續犯關係，屬於裁判上一罪，本院爰不另為無罪之諭知，併此敘明。
據上論斷，應依刑事訴訟法第二百九十九條第一項前段，刑法第二十八條、第五十六
條、第三百二十五條第一項、第四十七條，判決如主文。
中      華      民      國      九十      年      九      月    十四    日
                                  臺灣高雄地方法院刑事第三庭
                                          審判長法  官   宋  明  中
                                                法  官   簡  志  瑩
                                                法  官   呂  憲  雄
右正本證明與原本無異。
如不服本判決，應於判決送達後十日內，向本院提出上訴狀。
                                                書記官   許  麗  珠
中      華      民      國      九十      年      九      月    十八    日
附錄本判決論罪科刑之法條：
中華民國刑法第三百二十五條第一項
 (普通搶奪罪)
意圖為自己或第三人不法之所有，而搶奪他人之動產者，處六月以上五年以下有期徒
刑。


司法院資訊處製作；財團法人民間司法改革基金會備份。
